【裁判字號】    99,消債更,131
【裁判日期】    991102
【裁判案由】    更生事件
【裁判全文】
臺灣臺北地方法院民事裁定           99年度消債更字第131號
聲  請  人
即債務人    甲○○
代  理  人  林淑娟律師
列當事人因消費者債務清理事件聲請更生，本院裁定如下：
    主  文
聲請人更生之聲請駁回。
聲請費用由聲請人負擔。
    理  由
一、按聲請更生或清算不合程式或不備其他要件者，法院應以裁
    定駁回之，但其情形可以補正者，法院應定期間先命補正，
    消費者債務清理條例第8 條定有明文。次按債務人對於金融
    機構因消費借貸、自用住宅借款、信用卡或現金卡契約而負
    債務，在聲請更生或清算前，應提出債權人清冊，以書面向
    最大債權金融機構請求協商債務清償方案，並表明共同協商
    之意旨，同條例第151 條第1 項亦有明定，而其立法目的在
    於債務人受法院裁定開始更生或清算程序者，其生活、資格
    、權利等均將受限制，該等程序係債務清理之最後手段，於
    債務人無法與債權人協商時，始適用更生程序或清算程序清
    理其債務，觀諸其立法理由亦明。是以，債務人應確實經此
    協商程序，始能聲請更生或清算，如債務人與債權人於進行
    協商程序時，一造當事人消極未盡相關協商義務，或實際上
    並無成立協商之真意，即難謂已履踐該條規定之前置協商程
    序。
二、本件聲請意旨略以：聲請人前積欠金融機構無擔保債務，就
    前開債務，於民國97年間向最大債權金融機構即聯邦銀行申
    請債務協商，然因聯邦銀行來電告知聲請人還款條件為每月
    清償新臺幣（下同）8,000元，然因聲請人工作不穩定，怕
    答應後還不出來故無法負擔與接受協商償還費用，協商遂不
    成立。聲請人無擔保或無優先權之債務總額未逾1,200萬元
    ，復未經法院裁定開始清算程序或宣告破產，為此聲請更生
    等語。
三、按消費者債務清理條例之立法目的既在於使不幸陷入經濟困
    境之人得以清理債務、重建生活，並在清理過程中能保有符
    合人尊嚴之最低基本生活，並非維持債務人過去慣常之生活
    ，故評估債務人是否有不能清償債務或有不能清償之虞時，
    不得由債務人任意主張其基本生活費用之數額，否則將造成
    揮霍無度致難以履行原協商方案者，反而更容易進入更生程
    序之歧異現象。故本件聲請人之必要生活費用應依內政部社
    會公告之97年度臺北市每人每月最低生活費標準標準即每人
    每月最低生活費用為14,152元（含房屋租金）計算聲請人之
    必要生活費用。再加計聲請人自陳扶養父母之費用每人每月
    1,500元，合計為20,152元，則聲請人之每月生活費即為前
    開費用。又聲請人自陳其於97年至99年6月皆任職於安可瑞
    股份有限公司，每月可得薪資為24,000元，皆以現金交付，
    惟據聲請人於前置協商收入切結書所載之每月薪資金額為35
    ,000元，此有前置收入切結書附卷可稽，且依聲請人所有之
    臺灣土地銀行存摺記載於96年間1～3月皆有安可瑞股份有限
    公司按月匯款35,000元之記錄，故聲請人所陳工作時間及薪
    資是否屬實並非無疑，是應以前置協商收入切結書所載35,0
    00元為準，則依此扣除聲請人每月生活費20,152元後，尚餘
    約14,000元，足敷清償協商還款金額，況依聯邦銀行函覆其
    與聲請人之前置協商條件為每月還款7,000元、110期、利率
    5％，係聲請人於協商通過後要求更優惠之方案，方導致協
    商不成立。是聲請人空言無力清償致協商無法開始，顯有違
    誠信原則，難認其有成立協商之真意，而得謂已履踐前置協
    商程序。
四、綜上，聲請人尚無不能清償債務之情事，又無協商誠意，依
    前揭說明，難謂已履踐消費者債務清理條例第151條規定之
    前置協商程序，該欠缺又無從補正，依上說明，自應駁回其
    更生之聲請，爰裁定如主文。
中    華    民    國    99    年    11    月    2     日
              民事第二十七庭法      官  李智民
上為正本係照原本作成。
如不服本裁定，應於裁定送達後10日內，以書狀向本院提出抗告
（須附具抗告理由，並繳納抗告費新臺幣1千元）。
中    華    民    國    99    年    11    月    2     日
                            書  記  官  游士霈

司法院資訊處製作；財團法人民間司法改革基金會備份。
